【裁判字號】    90,易,426
【裁判日期】    900704
【裁判案由】    詐欺
【裁判全文】
臺灣臺中地方法院刑事判決                            九十年度易字第四二六號
    公  訴  人  臺灣臺中地方法院檢察署檢察官
    被      告  乙○○
    選任辯護人  謝錫深
右列被告因詐欺案件，經檢察官提起公訴（八十九年度偵字第二０三、一一一七三號
），本院判決如左：
    主  文
乙○○連續意圖為自己不法之所有，以詐術使人將本人之物交付，處有期徒刑陸月，
如易科罰金，以參佰元折算壹日。
    事  實
一、乙○○明知其非萬寶投顧股份有限公司、寶來證券股份有限公司之股票分析師，
    且無工作，並無支付能力，竟仍意圖為自己不法之所有，基於概括之犯意，於民
    國（以下同）八十九年二月十四日、與同年三月二十九日，分別在臺中市○○路
    一八五號十五樓十八室、臺中市○○路「耕讀園紅茶店」二處，分別向甲○○、
    丙○○二人佯稱其分別為萬寶投顧股份有限公司、寶來證券股份有限公司之股票
    分析師，急需資金辦理股票交割，所借貸款項保證可分別於借款後三日內、一個
    月內清償等語，致使甲○○、丙○○二人不疑有他，陷於錯誤，而分別將新臺幣
    （以下同）二十五萬元、九十萬元之現款借予乙○○，乙○○於取得該款項後，
    則簽發票號一九三六九二號、面額二十五萬元、發票人乙○○、到期日八十八年
    四月五日之本票、與九十萬元之借據各一紙分別交付予甲○○、丙○○二人以資
    取信；詎於上開二筆借款屆期時，乙○○均置之不理，履經甲○○、丙○○二人
    催討，乙○○始返還五萬元之借款予甲○○，餘款則分文未付，事後更遷離住居
    所，致使甲○○、丙○○二人追索無著，始知受騙，以向甲○○、丙○○二人分
    別詐欺二十五萬元（其後償還五萬元）、九十萬元之款項。
二、案經甲○○、丙○○二人分別訴由臺灣臺中地方法院檢察署檢察官偵查起訴。
    理  由
一、訊據被告乙○○固不否認其有於右揭時地向告訴人甲○○、丙○○二人借貸上揭
    二筆款項，事後未依約清償之情事，惟矢口否認有何詐欺取財犯行，辯稱：當時
    因股票一直下跌，才一直展延借款期限，並無詐欺取財之意圖等云云；惟查：(1)
    ：右揭事實已據告訴人甲○○、丙○○二人於偵查及審理中到庭指訴甚詳，並分
    別提出由被告簽發之本票與借據各一紙在卷為據；(2)：又被告雖矢口否認有何詐
    欺取財之不法意圖云云，然被告於向告訴人二人借款時，係以萬寶投顧股份有限
    公司與寶來證券股份有限公司股票分析師名義向告訴人二人借款，惟被告實非萬
    寶投顧股份有限公司與寶來證券股份有限公司之股票分析師，除已據告訴人二人
    到庭指訴無訛外，亦為被告所不否認，且被告於本院審理中更自承「於向甲○○
    、丙○○二人借款時，並無資金」、「當時並無固定工作與收入」、「借款時並
    無資產可以償還借款」、「汽車與家電尚有貸款，每月需償還三萬三千餘元」、
    「我是作股票當日沖銷，當時每日約賠二十餘萬元、一直在虧損」等語；是被告
    於向告訴人二人借款時，且無固定職業與收入，並無資產得以償還向告訴人二人
    之借款，且作股票當日沖銷，又於虧損狀態，顯無任何支付能力，此為被告明知
    ，而其仍向告訴人二人借款，以填補其作股票當日沖銷虧損，顯於借款時對於債
    務屆期無法清償，而其仍向告訴人借款時誆稱得依約清償，顯見被告於向告訴人
    二人借款時，自具有詐欺告訴人二人財物之不法所有意圖；(3)：更徵諸被告於本
    院審理中陳稱願將向告訴人借款清償，惟於事後亦置之不理、及被告於向告訴人
    二人借款後已近二年期間分文未為清償等情，被告所辯稱並無詐欺告訴人二人財
    物之不法所有意圖云云，為屬事後卸責之詞，此外且有告訴人二人分別提出之本
    票、借據影本各一紙在卷可稽，是被告所辯不足以採信；事證明確，被告犯行，
    堪以認定。
二、核被告乙○○所為，係犯刑法第三百三十九條第一項之詐欺取財罪；又被告先後
    二次詐欺取財行為，其時間緊接，所犯罪名與犯罪構成要件相同，顯係基於概括
    之犯意為之，為連續犯，應依刑法第五十六條之規定以一罪論，並加重其刑；爰
    審酌被告於犯後矯飾犯行，未見悔意，及其詐欺取財款項尚非重大，被害人數亦
    非眾多等一切情狀，量處如主文所示之刑，並依新修正刑法第四十一條第一項前
    段規定諭知易科罰金之折算標準（按刑法第四十一條原規定所犯最重本刑為三年
    以下有期徒以下之刑之罪，而受六個月以下有期徒刑或拘役之宣告者，得易科罰
    金，後經立法院三讀通過修正為所犯最重本刑為五年以下有期徒刑以下之刑之罪
    ，而受六個月以下有期徒刑或拘役之宣告者，得易科罰金，並經總統於九十年一
    月十日以華總一義字第九０００００三八００號公布，自九十年一月十二日起生
    效，被告於本件犯行後有關易科罰金之法令變更，經比較新舊法規定，以新法較
    有利於被告，自應適用裁判時之法令，附此敘明。），以示懲儆。
據上論斷，應依刑事訴訟法第二百九十九條第一項前段，刑法第二條第一項前段、第
五十六條、第三百三十九條第一項、第四十一條第一項前段，罰金罰鍰提高標準條例
第一條前段、第二條，判決如主文。
中      華      民      國      九十      年      七    月      四      日
                                        法  官   梁   堯   銘
右正本證明與原本無異。
如不服本判決，應於送達後十日內向本院提出上訴狀（須附繕本），上訴於臺灣高等
法院臺中分院。
                                        書記官
中      華      民      國      九十      年      七    月      四      日
附錄論罪科刑法條
刑法第三百三十九條
意圖為自己或第三人不法之所有，以詐術使人將本人或第三人之物交付者，處五年以
下有期徒刑、拘役或科或併科一千元以下罰金。
以前項方法得財產上不法之利益或使第三人得之者，亦同。
前二項之未遂犯罰之。


司法院資訊處製作；財團法人民間司法改革基金會備份。
